臺北高等行政法院裁定
　　　　　　　　　　　　　　　　　　 93年度訴字第03781號
原　　　告　甲○○○
訴訟代理人　丙○○
被　　　告　財政部國有財產局臺灣北區辦事處
代　表　人　蘇維成處長）住同.
送達代收人　乙○○
上列當事人間因非法占用國有土地事件，原告不服財政部中華民
國93年11月4日台財訴字第09300452470號訴願決定，提起行政訴
訟，本院裁定如下：
    主  文
原告之訴駁回。
訴訟費用由原告負擔。
    理  由
一、按「公法上之爭議，除法律別有規定外，得依本法提起行政
    訴訟。」「原告之訴有左列各款情形之一者，行政法院應以
    裁定駁回之：一、訴訟事件不屬行政法院之權限者。」行政
    訴訟法第2條、第107條第1項第1款分別定有明文。又「行政
    機關代表國庫出售或出租公有財產，並非行使公權力對外發
    生法律上效果之單方行政行為，即非行政處分，而屬私法上
    之契約行為，當事人若對之爭執，自應循民事訴訟程序解決
    。」業經司法院大法官會議釋字第448號解釋在案。
二、本件原告起訴意旨略以: 坐落臺北市○○區○○段1小段165
    地號土地，於36年3月30日原總登記為黃寬所有，44年11月
    22日黃寬賣予黃榮、陳石柱建築房屋，46年7月20日建物所
    有權第一次登記為黃榮、陳石柱各2分之1共有，並於同日賣
    予江玉釵所有，47年8月25日再賣予孫大川、孫禮宗、孫龍
    慶各3分之1共有，56年4月10日孫嬰繼承孫龍慶3分之1持分
    ，56年12月26日有償贈與原告所有權全部，該土地之權利既
    由原告承受，原告絕無占用國有土地情事，被告捏詞原告無
    權占用並命繳付占用補償金，殊屬認事用法違誤，嗣不服被
    告92年8月26日命原告給付87年8月至92年7月之占用國有土
    地使用補償金及被告93年7月12日追繳原告至93年6月之占用
    國有土地使用補償金之處分，經原告向財政部提起訴願，遭
    決定訴願駁回，遂提起本件行政訴訟，聲明請求(一)訴願決定
    及被告93年10月8日台財產北改字第0930034718號函均撤銷
    。
    (二)台北市○○區○○段1小段165地號，面積44平方公尺，占
    用國有土地補償金，87年8月至93年6月，5年11個月計新台
    幣1百13萬2千零83元撤銷。(三)前項土地所有權繼承人中華民
    國，管理機關被告，應無償所有權移轉登記為甲○○○所有
    。(四)前項土地被繼承人黃寬遺產，甲○○○有債權新台幣
    90585元，遺產負擔00000000元，共計00000000元，繼承人
    中華民國及管理機關被告應給付甲○○○。
三、依原告上開起訴意旨，顯係主張其因受贈而取得系爭土地之
    所有權，並非無權占用，被告認其無權占用國有土地，並命
    其繳付使用補償金，顯係違誤，因而聲明請求撤銷使用補償
    金並請求移轉系爭土地所有權及給付遺產債權及遺產負擔等
    情，查原告係主張其因受贈取得系爭土地所有權，而被告則
    主張原告係無權占用系爭土地，兩造間顯係私權爭執，應循
    民事訴訟程序解決，本院無審判權限，且依司法院釋字第44
    8號解釋，被告代表國庫管理或處理國有財產，係屬私法性
    質之行為，非屬行政處分，自不得提起訴願及行政訴訟，訴
    願機關從程序上決定駁回其訴願，尚無不合，原告復對之提
    起行政訴訟，難謂合法，應予駁回。
四、依行政訴訟法第107條第1項第1款、第104條、民事訴訟法第
    95條、第78條，裁定如主文。
中　　華　　民　　國　　94　　年　　8　　 月　　1 　　日
                  第六庭審判長法  官   林樹埔
                              法  官   陳鴻斌
                              法  官   許瑞助
上為正本係照原本作成。
如不服本裁定，應於送達後10日內向本院提出抗告狀（須按他造
人數附繕本）。
中　　華　　民　　國　　94　　年　　8　　 月　　1 　　日
                              書記官   陳圓圓
